臺灣新竹地方法院刑事判決　　　　　 100年度交簡上字第90號
上　訴　人　臺灣新竹地方法院檢察署檢察官
被　　　告　林淳智
上列上訴人因被告公共危險案件，不服本院民國100 年8 月30日
100 年度竹北交簡字第340 號第一審刑事簡易判決（聲請簡易判
決處刑案號：100 年度偵字第4209號），提起上訴，本院管轄之
第二審合議庭判決如下︰
    主  文
上訴駁回。
    事  實
一、林淳智明知酒後駕車將導致其注意能力減低、反應能力變慢
    ，在此時仍駕車行駛於道路上，隨時將有致他人於死、傷之
    危險，竟仍於民國100 年4 月19日10時至12時間，在新竹縣
    新埔鎮○○路某商店購買並飲用含酒精之保力達1 瓶、藥酒
    半瓶後，已達不能安全駕駛動力交通工具之程度，於同日13
    時30分，自前揭商店騎乘車牌號碼6FK-511 號重型機車欲前
    往新竹縣竹北市○○○路合興機車材料行，嗣於同日14時45
    分許行經新竹縣竹北市○○○路與博愛街口時為警攔查，並
    測得其呼氣酒精濃度為每公升0.88毫克，始悉上情。
二、案經新竹縣政府警察局竹北分局報告臺灣新竹地方法院檢察
    署檢察官偵查後聲請簡易判決處刑。
    理  由
一、公訴人及被告於本院準備程序中均表示對以下所引用之供述
    證據無意見，復未於言詞辯論終結前聲明異議，而本院審酌
    該等陳述作成時之情況，並無違法取證之瑕疵，以之作為證
    據為適當，揆諸刑事訴訟法第159 條之5 規定，堪認均有證
    據能力。又以下所引用之非供述證據，均與本案事實具有自
    然關聯性，且核屬書證、物證性質，又查無事證足認有違法
    定取得或經偽造、變造等證據排除之情事，復經本院依刑事
    訴訟法第164 條、第165 條踐行物證、書證之調查程序，況
    公訴人及被告亦不爭執其證據能力，堪認均有證據能力。
二、認定犯罪事實所憑證據及認定之理由：
  (一)訊據被告林淳智對於上開犯罪事實，於警詢、偵訊、準備程
    序中均坦承不諱，並有酒精測定紀錄表、刑法第185 條之3
    案件測試觀察紀錄表、汽車駕駛人酒後生理協調平衡檢測紀
    錄表、新竹縣政府警察局舉發違反道路交通管理事件通知單
    等在卷（見偵卷第10-13 頁）可稽，被告任意性之自白核與
    事實相符，堪以採信。
  (二)參以動力交通工具駕駛人，其酒後呼氣酒精濃度逾0.55MG/L
    者，肇事率為一般正常人之10倍，即足認已達無法安全駕駛
    之程度，業經法務部召開「研商訂定刑法第185 條之3 服用
    毒品、麻醉藥品、酒類或其他相類之物，不能安全駕駛交通
    動力工具認定標準會議」認定在案（法務部88年5 月18日（
    88）法檢字第001669號函參照）。依上開偵卷附酒精測試紀
    錄表可知，被告呼氣酒精濃度達每公升0.88毫克，揆諸上開
    說明，堪認被告飲酒後，顯已達不能安全駕駛之程度。
  (三)綜上所述，本案事證已臻明確，被告酒醉駕車而犯公共危險罪
    行，堪予認定，應依法論科。
三、查被告於行為後，刑法第185 條之3業經修正公布，並於100
    年11月30日施行。修正後刑法第2 條第1 項之規定，係規範
    行為後法律變更所生新舊法律比較適用之準據法，於修正後
    刑法施行後，應適用新法第2 條第1 項規定之從舊從輕之原
    則為比較，適用最有利於行為人之法律。該條文修正前規定
    ：「服用毒品、麻醉藥品、酒類或其他相類之物，不能安全
    駕駛動力交通工具而駕駛者，處1 年以下有期徒刑、拘役或
    科或併科15萬元以下罰金」；修正後則規定：「服用毒品、
    麻醉藥品、酒類或其他相類之物，不能安全駕駛動力交通工
    具而駕駛者，處2 年以下有期徒刑、拘役或科或併科20萬元
    以下罰金。因而致人於死者，處1 年以上7 年以下有期徒刑
    ；致重傷者，處6 月以上5 年以下有期徒刑」。故刑法第
    185 條之3 修正後，相較於修正前，係提高最重本刑至有期
    徒刑2 年，並提高罰金最高額至新臺幣（下同）20萬元，比
    較新、舊法之結果，修正後之法律並未較有利於被告，依刑
    法第2 條第1 項前段規定，應適用被告行為時之修正前刑法
    第185 條之3 規定。
四、核被告所為，係犯刑法第185 條之3 之服用酒類，不能安全
    駕駛動力交通工具而駕駛罪。原審認被告犯罪事證明確，併
    審酌被告犯罪之動機、目的；犯罪時所受之刺激；犯罪之手
    段：於服用酒類不能安全駕駛動力交通工具之情形下，仍騎
    乘機車上路；生活狀況：職業為臨時鐵工，月薪約2 萬元，
    家庭經濟狀況勉持；品行：無前科紀錄；智識程度：國中畢
    業；被告與被害人之關係：未肇事無被害人；被告違反義務
    之程度：於酒精濃度達每公升0.88毫克，騎乘機車；犯罪所
    生之危險或損害：未肇事無被害人；犯罪後之態度：坦承犯
    行等一切情狀，爰依刑事訴訟法第449 條第1 項前段、第45
    4 條第2 項，刑法第185 條之3 、第42條第3 項前段，刑法
    施行法第1 條之1 第1 項之規定，判處被告罰金45,000元，
    如易服勞役，以1 千元折算1 日，認事用法均無違誤，所量
    刑度亦稱妥適，應予維持。
五、公訴人上訴意旨雖略謂：按刑罰之量定，固屬法院自由裁量
    之職權行使，惟刑事審判之量刑，在於實現刑罰權之分配的
    正義，故法院對科刑判決之被告量刑，應符合罪刑相當原則
    ，使罰當其罪，以契合人民之法律感情，此所以刑法第57條
    明定科刑時應審酌一切情狀，尤應注意該條所列各款情形，
    以為科刑輕重之標準。依現行道路交通管理處罰條例第92條
    第4 項授權訂定之違反道路交通管理事件統一裁罰基準表，
    駕駛機器腳踏車而違反道路交通管理處罰條例第35條第1 項
    第1 款，呼氣酒精濃度逾每公升0.55毫克者，若於期限內繳
    納罰鍰，裁罰金額45,000元，依原審判決認定之犯罪事實，
    被告遭查獲時呼氣酒精濃度高達每公升0.88毫克，實已進入
    恍惚狀態，卻僅判處罰金45,000元，與本院100 年度竹東交
    簡字第119 號判決（該案被告呼氣酒精濃度達每公升0.76毫
    升，處罰金7 萬元）相比，顯有輕重失衡。為此提起上訴，
    請撤銷原判決，另諭知罰金7 萬元以上之刑度等語。惟查：
  (一)按量刑之輕重，係事實審法院得依職權自由裁量之事項，法
    官行使此項裁量權，自得依據個案情節，參酌刑法第57條所
    定各款犯罪情狀之規定，於法定刑度內量處被告罪刑；除有
    逾越該罪法定刑或法定要件，或未能符合法規範體系及目的
    ，或未遵守一般經驗及論理法則，或顯然逾越裁量，或濫用
    裁量等違法情事之外，自不得任意指摘其量刑違法（最高法
    院80年台非字第473 號、75年台上字第7033號、72年台上字
    第6696號、72年台上字第3647號判例）；且在同一犯罪事實
    與情節，如別無其他加重或減輕之原因，下級審量定之刑，
    亦無過重或失輕之不當情形，則上級審法院對下級審法院之
    職權行使，原則上應予尊重（最高法院100 年度台上字第12
    64號判決參照）。被告行為時之刑法第185 條之3 服用酒類
    ，不能安全駕駛動力交通工具而駕駛罪之法定本刑為1 年以
    下有期徒刑、拘役或15萬元以下罰金，而原審就被告本次犯
    行，已審酌被告犯罪之動機、目的；犯罪時所受之刺激；犯
    罪之手段：於服用酒類不能安全駕駛動力交通工具之情形下
    ，仍騎乘機車上路；生活狀況：職業為臨時鐵工，月薪約2
    萬元，家庭經濟狀況勉持；品行：無前科紀錄；智識程度：
    國中畢業；被告與被害人之關係：未肇事無被害人；被告違
    反義務之程度：於酒精濃度達每公升0.88毫克，騎乘機車；
    犯罪所生之危險或損害：未肇事無被害人；犯罪後之態度：
    坦承犯行等一切情狀，足認其量刑已以行為人之責任為基礎
    ，並斟酌刑法第57條各款所列情狀，包含其違反義務之程度
    及犯罪所生之危險，在法定刑度內科刑，並未低於法定刑度
    ，或濫用其權限，即不得任意指為違法或不當。
  (二)至上訴意旨另謂本院100 年度竹東交簡字第119 號案件之被
    告亦犯刑法第185 條之3 之服用酒類，不能安全駕駛動力交
    通工具而駕駛罪，而該案被告酒測值為每公升0.76毫克，經
    判處罰金新臺幣7 萬元，兩相比較，原審判處被告罰金新臺
    幣45,000元，顯有輕重失衡一節，然不同犯罪行為人為相同
    之犯罪行為，經法院審酌個案情狀而為不同之量刑結果，此
    乃事理及論理之所必然，尚不得單憑酒測值高低一項作為量
    刑之唯一標準，如此將使法院之審判行政化，非但架空刑法
    第57條之科刑標準，更有違審判獨立之憲法意旨。
  (三)綜上所述，原審判決並無違誤，檢察官上訴意旨指摘原審判
    決量刑過輕，為無理由，應予駁回。至原審雖未及比較新舊
    法，但其所適用之舊法，與比較新舊法之結果相同，對判決
    結果不生影響，併此指明。
六、被告經合法傳喚，無正當之理由不到庭，爰不待其陳述逕行
    判決。
據上論斷，應依刑事訴訟法第455 條之1 第1 項、第3 項、第37
1 條、第368 條，判決如主文。
本案經檢察官趙佳儀到庭執行職務。
中    華    民    國   100    年    12    月    7     日
                  刑事第二庭審判長法  官    賴淑敏
                                  法  官    楊數盈
                                  法  官    毛松廷
以上正本證明與原本無異。
不得上訴。
中    華    民    國   100    年    12    月    7     日
                                  書記官    蕭惠婷